【裁判字號】    91,交聲,199
【裁判日期】    920221
【裁判案由】    違反道路交通管理處罰條例聲明異議
【裁判全文】
臺灣苗栗地方法院交通事件裁定                    九十一年度交聲字第一九九號
    原處分機關  交通部公路總局新竹區監理所苗栗監理站
    受處分人即  甲○○
    異  議  人
右列受處分人因違反道路交通管理處罰條例案件，對於交通部公路總局新竹區監理所
苗栗監理站所為之處分（九十一年十月二十八日竹監苗字第駕裁五四─一Ａ0000
000號及九十一年十一月六日竹監苗字第裁五四─一Ａ0000000裁決書），
聲明異議，本院裁定如左：
    主  文
異議駁回。
    理  由
一、按「禁止臨時停車線，用以指示禁止臨時停車路段，以劃設於道路緣石正面或頂
    面為原則，無緣石之道路得標繪於路面上，距路面邊緣以三○公分為度。」、「
    本標線為紅色實線，線寬除設於緣石，正面者以緣石高度為準外，其餘皆為一○
    公分。」、「本標線禁止時間為全日廿四小時，如有縮短之必要時，應以標誌及
    附牌標示之。」道路交通標誌標線號誌設置規則第一百六十九條第一項、第二項
    及第四項定有明文。凡駕駛人駕駛汽車，均應遵守道路交通標誌、標線、號誌之
    指示；其停車時，在設有禁止臨時停車處所，不得停車，道路交通安全規則第九
    十條前段、第一百十二條第一項第一款均定有明文。而所稱之汽車，依道路交通
    管理處罰條例第三條第八款規定包括機器腳踏車，又汽車駕駛人停車時，停車時
    間、位置、方式、車種不依規定者，處新台幣（以下同）六百元以上一千二百元
    以下罰鍰，道路交通管理處罰條例第五十六條第一項第九款亦定有明文。次按「
    汽車駕駛人之行為有左列情形之一，當場不能或不宜攔截製單舉發者，得對汽車
    所有人逕行舉發處罰：三、違規停車而駕駛人不在場」道路交通管理處罰條例第
    七條之二第一項第三款定有明文。又逕行舉發汽車有第五十六條第一項規定之情
    形，而駕駛人不在場或未能將車輛移置每逾二小時者，得連續舉發，同條例第八
    十五條之一第二項第二款亦有規定。末按「人民違反法律上之義務而應受行政罰
    之行為，法律無特別規定時，雖不以出於故意為必要，仍須以過失為其責任條件
    。但應受行政罰之行為，僅須違反禁止規定或作為義務，而不以發生損害或危險
    為其要件者，推定為有過失，於行為人不能舉證證明自己無過失時，即應受處罰
    。」司法院大法官會議釋字第二七五號解釋在案。
二、本件受處分人即異議人甲○○所有車號ＲＹＡ─九七二號輕型機車，於民國八十
    九年六月十九日十一時及同年月二十日十時五十分，停放在光復東村廣場劃設有
    禁止臨時停車紅色實線之路段上，為台北市政府交通局停車管理處舉發，並以受
    處分人所有之車輛有違反道路交通管理處罰條例第五十六條第一項第九款「停車
    時間、位置、方式、車種不依規定」之行為，並依同條例第七條之二第一項第三
    款及第八十五條之一第二項第二款規定，逕行連續掣單舉發。受處分人向原處分
    機關提出申訴，原處分機關仍認受處分人有前開違規行為，原處分機關乃依違反
    道路交通管理事件統一裁罰標準及處理細則，以及前揭道路交通管理處罰條例第
    五十六條第一項第九款、第八十五條之一第二項第二款之規定，裁處受處分人罰
    鍰新臺幣一千二百元整。
三、本件聲明異議意旨略以：（一）異議人於八十九、九十年間，於台北市○○○路
    ○段巷內賃屋居住，所使用之牌照號碼ＲＹＡ─九七二號輕型機車即停放於樓下
    路旁。因該處鄰近南京東路捷運站，又位處商業區，辦公大樓林立，上班族機車
    車位難求，異議人停車時雖將車輛停放於紅線之內，惟其他機車車主為求節省空
    間以便停放機車，擅將異議人之機車向外移動，以致超出紅線之外，異議人就此
    ，實無故意或過失。（二）依道路交通管理處罰條例之規定，交通勤務警察或依
    法令執行交通稽查任務之人員，於發覺違規停車時，應責令異議人將機車移置適
    當處所，或依法加以移置。惟本件舉發人既未責令異議人移置，復未將機車依法
    移置於適當處所或拖離現場，反而就不可歸責於異議人之行為，為連續舉發。依
    大法官會議釋字第二七五號解釋及道路交通管理處罰條例第五十六條第二項之規
    定，實難甘服等語。
四、經查，本件異議人所有之牌照號碼ＲＹＡ─九七二號輕型機車停放於劃有禁止臨
    時停車線之路段上，已為異議人所不爭執，復有台北市政府交通局停車管理處交
    通助理員安新穎於民國八十九年六月十九、二十日所拍攝之照片二幀在卷可稽，
    異議人就違規停車之事實難謂無故意或過失，從而原處分機關所為之裁處與司法
    院大法官會議釋字第二七五號之解釋意旨尚無違誤。次查，依道路交通管理處罰
    條例第五十六條第二項之規定「前項情形，交通勤務警察或依法令執行交通稽查
    任務人員，應責令汽車駕駛人將車移置適當處所；如汽車駕駛人不予移置或不在
    車內時，得由該交通勤務警察或依法令執行交通稽查任務人員為之，或得於舉發
    其違規後，使用民間拖吊車拖離之，並收取移置費。」因本件異議人並不在場，
    從而依法令執行交通稽查任務之人員，自無法責令異議人將車移置適當處所；且
    依法令執行交通稽查任務之人員是否將該車輛移置適當場所或協請民間拖吊車拖
    離之，為其得裁量之事項，與其依法連續舉發並不相悖背。本件受處分人雖以前
    開情詞置辯，尚難認為可採，本件事證明確，受處分人所有該部車號輕型機車有
    前開違規行為堪以認定。
五、綜上所述，受處分人確有在前揭時地將其所有前開車號輕型機車不依規定停放之
    違規停車行為，從而原處分機關依道路交通管理事件統一裁罰標準及處理細則，
    以及前揭道路交通管理處罰條例第五十六條第一項第九款、第八十五條之一第二
    項第二款規定，裁處受處分人罰鍰新臺幣一千二百元整，核無違誤，本件受處分
    人之異議為無理由，自應將其異議駁回。據上論斷，應依道路交通案件處理辦法
    第十九條，裁定如主文。
中      華      民      國    九十二    年    二      月    二十一    日
                              臺灣苗栗地方法院交通法庭
                                  法  官  姚  銘  鴻
右正本證明與原本無異。
如不服本裁定，應於裁定送達後五日內向本院提出抗告狀。
                                  書記官  劉  秋  雯
中      華      民      國    九十二    年      二      月    二十一    日


司法院資訊處製作；財團法人民間司法改革基金會備份。
